臺灣板橋地方法院刑事判決　　　　　　　96年度易字第2458號
公　訴　人　臺灣板橋地方法院檢察署檢察官
被　　　告　乙○○
上列被告因詐欺案件，經檢察官提起公訴（96年度偵字第4024號
），本院判決如下：
    主  文
乙○○幫助意圖為自己不法之所有，以詐術使人將本人之物交付
，處有期徒刑陸月，如易科罰金，以新臺幣壹仟元折算壹日。減
為有期徒刑月，如易科罰金，以新臺幣壹仟元折算壹日。
    事  實
一、乙○○應能預見如將銀行帳戶提供不熟識之人，即有可能用
    以幫助詐騙集團作為收取他人款項之用，以遂行詐欺犯行，
    竟仍不違背其本意，基於幫助他人詐欺取財之犯意，先於民
    國95年9 月12日10時40分許前往臺灣郵政股份有限公司木柵
    郵局申請變更帳戶印鑑、補發存摺（帳號為：000000000000
    00號，以下就該郵局簡稱「木柵郵局」），復於申請變更帳
    戶印鑑、補發存摺後隨即於當日在不詳地點，將上開帳戶之
    存摺、金融卡等物品交付姓名、年籍不詳之成年人士。嗣該
    不詳人士所屬之詐騙集團成員，先後持上開乙○○提供之郵
    局帳戶為下列詐欺取財之犯行：
    (一)於96年9 月11日某時，撥打電話至高雄縣茄萣鄉○○路28
      號林慧玲住處，向林慧玲佯稱其獲得香港百年電子公司問
      卷調查，中獎約新臺幣（下同）90萬元，嗣又詐稱林慧玲
      獲得賽馬彩金約3 千餘萬元，需先繳納稅金，使林慧玲陷
      於錯誤，而於95年9 月12日下午4 時55分許前往臺灣郵政
      股份有限公司茄萣郵局，匯款8 萬元至乙○○提供之上開
      木柵郵局帳戶。
    (二)又於96年9 月15日11時10分許，撥打電話至臺北縣樹林市
      ○○街62巷3 弄30號4 樓甲○○住處，向甲○○謊稱其參
      加抽獎活動中獎，獎金為港幣20萬元，惟須先繳納保險費
      新台幣63,000元，使甲○○陷於錯誤，於96年9 月15日上
      午11時41分許，前往臺灣郵政股份有限公司樹林大同郵局
      匯款63,000元至乙○○提供之上開木柵郵局帳戶，嗣因甲○○未取得獎金，始知受騙。
二、案經甲○○訴由臺北市政府警察局文山第一分局報請臺灣板
    橋地方法院檢察署檢察官偵查起訴。
    理  由
一、訊據被告乙○○對其本人確曾於前揭時地至木柵郵局申請上
    開帳戶之存摺補發及印鑑變更，及其上開帳戶曾遭詐騙集團
    成員用以詐騙林慧玲、甲○○二人等情固不否認。惟仍矢口
    否認有何幫助詐欺之犯行，辯稱：95年9 月間，我是向丙○○借錢，丙○○叫我把上開木柵郵局帳戶之存摺、印章交給
    他抵押，我當時沒有想那麼多，後來我有把錢還給丙○○，
    丙○○卻沒有把上開木柵郵局帳戶之存摺、印章還給我；至
    於郵局的金融卡，我是在95年9 月間遺失，沒有補發，我有
    把密碼寫在一些匯款單據上和金融卡放在一起遺失的，我不
    知道我的存摺、金融卡會被別人拿去詐欺云云。惟查：
    (一)本件被害人甲○○、林慧玲2 人確遭不詳詐騙集團之成員
      佯稱告知中獎需繳付稅金、保險金等語，而陷於錯誤，而
      遭如事實欄所示之詐欺損害等情，業據證人即被害人甲○○、林慧玲2 人分別於警詢、偵訊中指證明確，並有郵政
      國內匯款執據、郵政存簿儲金立帳申請書、客戶歷史交易
      清單、臺灣郵政股份有限公司台北郵局函暨所附資料、鳳
      山郵局函暨所附資料等件附卷可稽，事證已甚明確。是本
      件該不詳詐騙集團成員詐欺被害人甲○○、林慧玲2 人財
      物等詐欺取財罪之正犯行為，首堪認定。
    (二)至被告乙○○雖辯稱其所有上揭郵局存摺、印章係交付予
      丙○○抵押，金融卡則係遺失的云云。然查：
      1.證人丙○○於本院審理中證稱：我在95年初認識被告乙○○，後來被告因為一個詐欺案逃到高雄的時候，陸陸
        續續向我借錢，有時幾百元，有時壹仟元，總共約兩、
        三千元；何時借的我忘記了。被告向我借錢，我沒有要
        她提供擔保品，我也沒有想要被告還。被告也沒有把她
        的郵局存摺、印章交給我；我只知道被告在沒有經濟來
        源時，有向我提過她想要翻報紙出售她的金融機構帳戶
        等語，甚為明確（見本院卷第30-31 頁）；核與被告前
        揭所辯情詞，顯然不符。
      2.次查，被告於95年12月1 日警詢中係稱其本人於95年9
        月中，將上揭郵局帳戶之存摺、印章交付丙○○抵押，
        借2 千元，95年9 月20日將2 千元還給丙○○，丙○○
        說其存簿及印鑑章放在小客車上，車子被高利貸的人拖
        走所以拿不到，其曾經前往木柵郵局辦理掛失，我告訴
        郵局人員存簿及印鑑章放在我朋友那沒還我，該郵局人
        員說不能辦理掛失，我就沒有辦了云云（偵查卷第8 、
        9 頁）；嗣於96年3 月6 日偵查中卻稱：因為95年9 月
        向丙○○借了2 千元，所以把郵局存摺放在他那邊，印
        章沒有給他云云（偵查卷第48頁）；又於96年7 月9 日
        偵查中稱：95年9 月14日我有回到木柵郵局更換存摺、
        印鑑，補發後我在高雄市楠梓區把我的存摺、印章、存
        簿密碼交給丙○○，馬上跟他借2 千元，月底我有將2
        千元還他，但是他沒有把我的存摺還給我云云（見偵查
        卷第95頁）；惟其於同次庭期經檢察官提示其上開郵局
        帳戶之相關函查資料後，復又改稱：是在95年9 月12日
        當天，丙○○帶我到台北（木柵郵局）辦理變更印鑑的
        云云（見偵查卷第96頁）。是被告乙○○對其本人交付
        丙○○之物品、地點及過程等情，供述前後多所出入，
        顯難採信。
      3.又查，本件被告於95年9 月12日至木柵郵局補發其帳戶
        之存摺並變更印鑑時，其帳戶內僅存65元的存款，此有
        郵局所提供客戶歷史交易清單1 紙附卷可證（見偵查卷
        第72頁）。是本件被告前揭帳戶內既僅存65元之存款，
        顯無任何合法之擔保價值；因此，縱若被告確係將上開
        存摺交付予他人抵押借款，亦必明知該他人可能將存摺
        作為不法之使用，否則豈有可能以65元存款擔保上千元
        之借款？因之，本件被告於提供上開郵局帳戶予他人時
        ，應有幫助他人詐欺取財之不確定故意無疑。
      4.又金融卡為個人重要金融工具，為避免他人盜用，應將
        金融卡與密碼分別存放，此為吾國一般成年人均具備之
        常識；且金融卡遺失時，應即掛失，以免遭受損害，又
        金融機構於客戶告知金融卡遺失時，均會立即為客戶掛
        失，以避免客戶帳戶內之款項遭人盜領，此亦為眾所週
        知之事實。從而，本件被告辯稱：我是於95年9 月間遺
        失郵局金融卡，金融卡上有一些轉匯的資料及變更密碼
        的紙條，在95年9 月12日補發存摺時，我有跟郵局櫃檯
        說我的金融卡遺失了，但是郵局人員沒有給我填補辦金
        融卡的單子，所以才沒有辦理金融卡的掛失補發云云，
        顯然與常情有悖，不足採信。
      5.綜上調查，本件被告乙○○所辯與常情不符，不足採信
        ，而依調查所得證據，已足以認定被告確有提供其上揭
        郵局帳戶之存摺、提款卡予不詳詐欺集團成員，而幫助
        該詐欺集團之成員為上述詐欺取財之犯行。
二、核被告乙○○所為係犯刑法第30條第1 項、第339 條第1 項
    之幫助詐欺取財罪。被告以幫助之意思為詐欺取財罪構成要
    件以外之行為，為幫助犯，爰依刑法第30條第2 項之規定減
    輕其刑。又被告以一幫助行為幫助詐欺集團成員分別為二次
    詐欺取財犯行，為想像競合犯，應論以一情節較重之罪。爰
    審酌被告正值年輕力壯，不思以正當工作謀求生計，反因一
    時經濟困難，即將自己之金融機構存摺、金融卡提供他人遂
    行詐欺犯罪，以謀小利，其犯罪之動機、目的、手段均殊非
    可取，所為非但造成詐欺集團成員得以躲避查緝，亦使受害
    人求償無門，助長社會詐騙之歪風，所生危害非輕，犯後又
    不知坦承犯行，態度不佳等一切情狀，量處如主文所示之刑
    ，並諭知易科罰金之折算標準，以資懲儆。又被告本件犯罪
    時間，係在96年4 月24日前，合於中華民國九十六年罪犯減
    刑條例所定得予減刑之規定，應依同條例第2 條第1 項第3
    款之規定減其刑為二分之一；又其所犯為最重本刑5 年以下
    有期徒刑之罪，經減刑為6 月以下有期徒刑，依同條例第9
    條之規定，應併諭知易科罰金之折算標準。
據上論斷，應依刑事訴訟法第299 條第1 項前段，刑法第339 條
第1 項、第30條第1 項、第2 項、第55條、第41條第1 項前段，
刑法施行法第1 條之1 第1 項、第2 項，中華民國九十六年罪犯
減刑條例第2 條第1 項第3 款、第7 條、第9 條，判決如主文。
本案經檢察官陳旻源到庭執行職務。
中　　華　　民　　國　　96　　年　　10　　月　　31　　日
              刑事第十三庭審判長法　官  李麗珠
                                法  官  俞秀美
                                法  官  許映鈞
以上正本證明與原本無異
如不服本判決應於送達後10日內向本院提出上訴狀
                                書記官　范煥堂
中　　華　　民　　國　　96　　年　　10　　月　　31　　日
附錄本案論罪科刑法條全文：
中華民國刑法第339條
意圖為自己或第三人不法之所有，以詐術使人將本人或第三人之
物交付者，處5年以下有期徒刑、拘役或科或併科1千元以下罰金
。
以前項方法得財產上不法之利益或使第三人得之者，亦同。
前二項之未遂犯罰之。
